【裁判字號】    98,交簡上,245
【裁判日期】    990316
【裁判案由】    過失傷害
【裁判全文】
臺灣臺南地方法院刑事判決           98年度交簡上字第245號
上  訴  人  乙○○
即  被  告
上列被告因過失傷害案件，不服本院98年度交簡字第2273號中華
民國98年10月22日第一審判決（簡易判決聲請案號：97年度偵字
第16052 號、98年度偵字第10248 號），提起上訴，本院管轄之
第二審合議庭判決如下：
    主  文
原判決關於乙○○部分撤銷。
乙○○因過失傷害人，處拘役拾伍日，如易科罰金，以新台幣壹
仟元折算壹日；緩刑貳年；並應依附表即本院98年度移調字第86
號調解筆錄之調解內容所載之給付方式向甲○給付該內容所示之
金額。
    事  實
一、乙○○於民國（下同）97年4 月22日23時25分許，駕駛車牌
    號碼：0011-LX 號自用小客車，沿台南市○○路由北往南方
    向行駛至建平七街交岔口，原應注意車前狀況，並隨時採取
    必要之安全措施及行經閃光黃燈號誌路口，車輛應減速接近
    等交通安全規則，而依當時天候晴、夜間有照明、柏油路面
    乾燥無缺陷、無障礙物，視距良好之情形下，並無不能注意
    情事，竟未減速慢行且未注意車前狀況，適甲○飲酒後已達
    不能安全駕駛動力交通工具，仍騎乘車牌號碼NDV-307 號重
    型機車，沿建平七街由東向西行駛而至，亦疏未注意行至閃
    光紅燈號誌路口前應先停止於交岔路口前讓幹道車優先通行
    後再續行，貿然前行，致與陳美娟所駕駛之上開自用小客車
    發生碰撞，甲○因而人車倒地，甲○受有頭部損傷併外傷性
    腦出血及硬腦膜下積水，右側脛骨開放性骨折等傷害。嗣甲
    ○經送醫急救，警方亦據報前往現場與醫院處理，並於成功
    大學醫學院附設醫院（下稱成大醫院）測得甲○血中酒精濃
    度為142 mg/dL（換算為呼氣中酒精濃度達每公升0.71 毫克
    ），乙○○於肇事後，在有偵查犯罪職權之機關或公務員尚
    未知悉何人肇事時，向到場處理之警員自首，並坦承犯行進
    而接受裁判。
二、案經甲○之配偶丁○○、甲○訴由臺南市警察局第四分局報
    請台灣台南地方法院檢察署檢察官偵查起訴。
    理  由
壹、程序方面：
    公訴人所提出之證據資料及方法，業經本院於99年3 月2 日
    公開審理之始，經合議庭評議後當庭宣示具有證據能力並載
    明於審判筆錄（見院卷頁31）。
貳、實體部分:
  一、訊據被告乙○○對於上開時地，因上述過失情形，而與告
      訴人甲○發生碰撞，致甲○受有上開傷害之事實，均供認
      不諱，核與告訴人甲○於警詢及偵查中供訴情節大抵相符
      ，並有道路交通事故現場圖、道路交通事故調查報告表(一)
      (二)、現場及車損照片22張、國立成功醫學依學院附設醫院
      乙種診斷證明書1 份、國立成功大學醫學院附設醫院診斷
      證明書1 份、澄清綜合醫院中港分院診斷證明書、臺南市
      ○○○道路交通事故初步分析研判表、交通事故現場照片
      18張在卷可稽，是上開事實應堪認定。
  二、按駕駛人駕駛汽（機）車，應注意車前狀況，隨時採取必
      要之安全措施；行車速度，依速限標誌或標線之規定，無
      速限標誌或標線者，應依減速慢行之標誌、標線或號誌指
      示行駛，道路交通安全規則第93條、第94條第3 項分別定
      有明文；又特種閃光號誌係以單一鏡面之閃光紅或黃色燈
      號，警告接近之車輛注意前方路況，應先暫停或減速慢行
      ，再視路況以定行止，而閃光黃燈係表示「警告」車輛應
      減速接近，注意安全，小心通過，道路交通標誌標線號誌
      設置規則194 條、第211 條第1 項第1 款亦分有明文。查
      被告乙○○駕駛汽車，自應注意上述道路交通安全規定，
      以維交通之安全。然依卷內之道路交通事故調查報告表所
      載，本件被告乙○○於上揭時、地駕駛，本應注意前開規
      定，而依當時天晴、夜間有照明、柏油路況乾燥、無缺陷
      障礙物、且號誌正常運作之情形，客觀上並無不能注意之
      情事，竟未遵守上開規定，行經上開設有閃光黃燈號誌之
      文平路口與建平七街交岔口，未減速慢行，亦未注意車前
      狀況貿然前行，而撞擊告訴人甲○所騎乘之機車，以致告
      訴人甲○受有上開傷害，則被告就本件車禍之發生顯有過
      失，且其過失行為與告訴人所受上開傷害具有因果關係，
      應無疑義。故本件事證明確，被告上開過失傷害犯行，堪
      以認定。
  三、次按車輛行駛至交岔路口，其行進、轉彎，應依下列規定
      ：行至無號誌或號誌故障而無交通指揮人員指揮之交岔路
      口，支線道車應暫停讓幹線道車先行。未設標誌、標線或
      號誌劃分幹、支線道者，少線道車應暫停讓多線道先行；
      又駕駛人飲用酒類或其他類似物後其吐氣所含酒精濃度超
      過每公升0.25毫克或血液中酒精濃度超過百分之0.05以上
      者，不得駕車，道路交通安全規則第102 條第1 項第2 款
      、第114 條第1 項第2 款亦分別定有明文。再特種閃光號
      誌係以單一鏡面之閃光紅或黃色燈號，警告接近之車輛注
      意前方路況，應先暫停或減速慢行，再視路況以定行止，
      而閃光紅燈係表示「停車再開」，車輛應減速接近，先停
      止於交岔路口前，讓幹道優先通行認為安全，方得續行，
      此觀道路交通標誌標線號誌設置規則194 條、第211 條第
      1 項第2 款亦明。經查，本件告訴人甲○騎乘機車前有飲
      用啤酒，其發生事故後經警前往醫院測得其血中酒精濃度
      高達142 mg/ dL（換算為呼氣中酒精濃度達每公升0.71毫
      克），此為告訴人所不爭，並有成大醫院緊急生化檢驗報
      告1 紙在卷可參，告訴人飲酒後仍騎乘機車，已明顯違反
      交通安全規則第102 條第1 項第2 款之規定，且告訴人亦
      因上開情事，於原審列為同案被告，並經原審認定其服用
      酒類不能安全駕駛動力交通工具而駕駛，而判處拘役50日
      確定在案，是告訴人就本件車禍之發生亦有明顯重大之過
      失，應堪認定。再查，本件告訴人行車方向係延建平七街
      由東向西行駛，行至與文平路交岔口設置有閃光紅燈號誌
      ，此有道路交通事故現場在卷可憑，依前揭規定，告訴人
      應停車讓幹線道之車輛行駛，然告訴人亦疏未依前揭規定
      注意讓幹線道車輛即被告之車優先通行，即貿然前行，致
      與被告所駕駛之自小客車發生撞擊，告訴人亦有違反上開
      交通安全規則，支線道車未讓幹道車輛先行之嚴重過失甚
      明，是告訴人就本件車禍之發生應為肇事之主因，而本件
      經送台灣台南區車輛行車事故鑑定委員會鑑定之結果，亦
      認定「一、甲○酒醉駕駛普通重型機器腳踏車，支線道車
      未讓幹道車先行，為肇事主因；二、乙○○駕駛小客車，
      閃光黃燈號誌路口，未減速慢行，未注意車前狀況，為肇
      事次因」，有該鑑定委員會鑑定意見書在卷可憑（參97年
      度偵字第16052 號卷第20頁）。惟被告對告訴人所受上開
      傷害既有過失，已如前述，自不能因告訴人就本件肇事與
      有過失即解免被告過失傷害之刑責。綜上所述，本件事證
      明確，被告過失傷害之犯行及告訴人與有過失之情節，均
      洵堪認定。
  四、論罪科刑
    (一)核被告乙○○所為，係犯刑法第284 條第1 項前段過失傷
      害罪，另被告乙○○於肇事後未離開現場，且在未被有偵
      查犯罪職權之機關或公務員發覺前，即主動向據報到場處
      理之台南市警察局交通警察隊車禍處理小組警員柯志鵬坦
      承車禍肇事，並接受裁判，此有台南市○○○道路交通事
      故肇事人自首情形紀錄表一紙在卷可稽（見警卷第17頁）
      ，被告行為合乎自首要件，爰依刑法第62條前段之規定減
      輕其刑。
    (二)原審以被告罪證明確而予論罪科刑，固非無見，惟原審就
      告訴人即共同被告甲○就本件交通事故之發生亦有重大過
      失之情疏未論及，即有未洽。上訴人上訴主張告訴人即共
      同被告甲○就本件車禍造成傷害有主要過失及原審量刑過
      重等語，即非無據，自應由本院予以撤銷改判。
    (三)爰審酌被告並無前科，有台灣高等法院被告前案紀錄表在
      卷足憑，素行尚可，並審酌被告未注意車前狀況及未減速
      慢行為本件肇事次因，告訴人甲○有前述之重大過失，且
      對於其本身所受身體傷害，應為肇事主因，兼衡被害人受
      傷情形非輕，被告因與告訴人對賠償金額之認知不同，原
      未能達成和解，惟嗣經本院民事庭調解後，已於98年12月
      2 日調解成立，有被告提出之本院98年度移調字第86號調
      解筆錄在卷可參，及其犯後尚屬坦承犯行之態度等情狀，
      量處如主文所示之刑，並諭知如易科罰金折算標準。
    (四)又被告前未曾因故意犯罪受有期徒刑以上刑之宣告，已如
      前述，其於本件係因一時疏失，致罹刑典，惟犯後本院審
      理中坦承犯行，且與告訴人已成立調解，亦如前述，經此
      次科刑教訓後，應知警惕而無再犯之虞，本院認為前開對
      其宣告之刑，以暫不執行為適當，爰依刑法第74條第1 項
      第1 款之規定，併予宣告緩刑2 年，以啟自新。另按緩刑
      宣告，得斟酌情形，命犯罪行為人向被害人支付相當數額
      之財產或非財產上之損害賠償，刑法第74條第2 項第3 款
      定有明文。查本件被告與告訴人已成立調解，被告同意以
      主文即附表所示分期付款方法，賠償告訴人之損失，本院
      斟酌上開各項情狀後，認於被告緩刑期間課予上開負擔，
      乃為適當，爰併予宣告之。倘被告未依期履行，依刑法第
      75條之1 第1 項第4 款之規定，得為撤銷緩刑宣告之事由
      ，附此敘明。
據上論斷，依刑事訴訟法第455 條之1 第1 項、第3 項、第369
條第1 項前段、第364 條、第299 條第1 項前段，刑法第284 條
第1 項前段、第62條前段、第41條第1 項前段、第74條第1 項第
1 款、第2 項第3 款，刑法施行法第1 條之1 ，決如主文。
本案經檢察官丙○○到庭執行職務。
中    華    民    國    99    年    3    月    16    日
                  刑事第二庭   審判長法   官  蘇義洲
                                     法   官  黃瑪玲
                                     法   官  童來好
以上正本證明與原本無異。
本判決不得上訴。
                                書記官  柯貞如
中    華    民    國    99    年    3    月    16    日
附錄本案論罪科刑法條：
中華民國刑法第284 條
因過失傷害人者，處6 月以下有期徒刑、拘役或5 百元以下罰金
，致重傷者，處1 年以下有期徒刑、拘役或5 百元以下罰金。
從事業務之人，因業務上之過失傷害人者，處1 年以下有期徒刑
、拘役或1 千元以下罰金，致重傷者，處3 年以下有期徒刑、拘
役或2 千元以下罰金。
附表：
┌────┬─────────┬─────────────────────────┐
│給付對象│給付金額（新臺幣）│分期給付方式                                      │
├────┼─────────┼─────────────────────────┤
│甲○    │貳拾萬元          │自民國（以下同）99年1月10日起至102年4月10日止，於 │
│        │                  │每月10日前給付聲請人甲○伍仟元，以匯款方式，匯入聲│
│        │                  │請人甲○台中福安郵局（帳號00000000000000號）帳戶內│
│        │                  │，如有一期未給付，其餘視為全部到期。              │
└────┴─────────┴─────────────────────────┘

司法院資訊處製作；財團法人民間司法改革基金會備份。
